【裁判字號】    90,交易,34
【裁判日期】    900315
【裁判案由】    公共危險等
【裁判全文】
臺灣彰化地方法院刑事判決                            九十年度交易字第三四號
    公  訴  人  臺灣彰化地方法院檢察署檢察官
    被      告  甲○○
右列被告因公共危險等案件，經檢察官提起公訴（八十九年度偵字第九０六七號號）
，本院判決如左：
    主  文
甲○○服用酒類，不能安全駕駛動力交通工具而駕駛，處有期徒刑月，如易科罰金
，以參佰元折算壹日，緩刑貳年。
其餘被訴部分不受理。
    事  實
一、甲○○於民國八十九年十月二十二日凌晨一時至三時許，在彰化縣彰化市國聖里
    某處與友人飲酒，飲畢約三時許其明知精神狀況，已達不能安全駕駛動力交通工
    於該地竟仍駕駛車號Ｍ七－八二一六號自用小客車，沿彰化縣彰化市○○路由北
    向南行駛，於同日凌晨四時許，經線東路四八二巷巷口時，因酒後反應遲緩，未
    注意車前狀況，適黃悟村駕駛車號ＮＱ－八０六一號自用小客車，沿線東路由南
    向北行駛，行至線東路四八二巷往水尾莊方向欲左轉，甲○○見狀閃避不及，撞
    及黃悟村所駕駛之自小客車，致黃悟村受有額頭擦傷、胸腹部挫傷、擦傷、右膝
    擦傷等害（過失傷害部分業據黃悟村撤回告訴）。甲○○當時身上有酒味、走路
    不穩、說話聲音大，且精神恍惚，經送醫後檢測血液中酒精濃度，達每公合一百
    八十五‧一六毫克（相當於呼氣中酒精含量每公升０‧四四毫克）始悉上情。
二、案經彰化縣警察局彰化分局報請臺灣彰化地方法院檢察署檢察官偵查起訴。
    理  由
一、訊據被告甲○○，固坦承於右揭時間及地點飲用啤酒五瓶後，仍駕駛上開自用小
    客車，惟辯稱：伊喝完後意識清楚云云。惟查，被告甲○○肇事時有身上酒味重
    、走路不穩、聲音略大、精神恍惚等情狀，此經警員梁其德到庭結證屬實（見本
    院九十年二月二十二日審判筆錄），且被告甲○○肇事後因受傷被送往秀傳紀念
    醫院，經醫院檢驗血液中酒精濃度，結果達每公合一百八十五‧一六毫克（見警
    訊卷六頁），按酒後血中酒精濃度介於每公合八十至二百毫克時，有情緒起伏大
    、步態不穩、肢體協調、平衡感與判斷力障礙度升高等之行為障礙（見台北學院
    附設醫院精神科主任蔡尚穎著酒精對人體生理與行為之影響一文），該行為障礙
    影響認知行為功能，造成沒有可自覺之生理反應，致腦功能缺損，駕駛能力即受
    影響。而本件被告甲○○客觀上有前揭行為障礙，其駕駛行為顯然已受酒精影響
    ，至為洵然。又查，刑法第一百八十五條之三規定「服用毒品、麻醉藥品、酒類
    或其他相類之物，不能安全駕駛動力交通工具而駕駛者，處一年以下有期徒刑、
    拘役或三萬元以下罰金。」，立法理由係謂：「為維護交通安全，增設服用酒類
    或其他相類之物過量致意識模糊駕駛交通工具之處罰規定，以防止交通事故之發
    生。」，是本條規定本質上屬抽象危險犯，以防杜因酒後駕駛動力交通工具而造
    成侵害他人生命身體之危險，雖德國、美國之認定標準，以酒精濃度呼氣達每公
    升０‧五五毫克或血液濃度達百分之０‧一一以上，肇事率為一般正常人之十倍
    ，作為已達不能安全駕駛之標準，雖本件被告甲○○於飲酒後，經檢測血液中酒
    精濃度為每公合一百八十五‧一六毫克（相當於呼氣中酒精含量每公升０‧四四
    毫克），未達前揭德國及美國之認定標準，但有客觀行為障礙已如前述，且與訴
    外人黃悟村發生車禍，致黃悟村受有額頭擦傷、胸腹部挫傷、擦傷、右膝擦傷等
    傷害，足徵被告甲○○酒後駕車，其駕車行為確已受酒精影響，有不能安全駕駛
    之情形甚明，是被告所辯一節顯係卸責之詞，被告犯行足堪認定。
二、故核被告甲○○所為，係犯刑法第一百八十五條之三服用酒類，不能安全駕駛動
    力交通工具而駕駛罪。爰審酌被告明知酒後不應駕車而仍駕駛、被告肇事後態度
    分別量處如主文所示之刑，並諭知易科罰金之標準，以資懲戒。末查，被告甲○
    ○前未曾受有期徒刑以上刑之宣告，有臺灣高等法院被告全國前案紀錄表在卷可
    稽，被告甲○○經此此教訓，應知警惕，無再犯之虞，認所宣告之刑，以暫不執
    行為適當，併宣告緩刑二年，以勵自新文。
三、公訴意旨另以：被告甲○○八十九年十月二十二日凌晨四時許，駕駛車號Ｍ七∣
    八二一六號自小客車，行經彰化縣彰化市○○路四八二巷巷口時，應注意車前狀
    況，依當時情形，視距良好，無不能注意之情事，因酒後反應遲緩，疏未注意車
    前狀況，而不慎撞及黃悟村所駕車號ＮＱ∣八０六一號自小客車，致黃悟村受有
    額頭擦傷、胸腹部挫傷、擦傷、右膝擦傷等傷害，因認被告甲○○涉有過失傷害
    罪嫌云云。按過失傷害罪依刑法第二百八十七條規定，係屬告訴乃論之罪，又依
    刑事訴訟法第二百三十七條，告訴乃論之罪，告訴人於第一審辯論終結前，得撤
回其告訴之規定，法院應就撤回告訴案件為不受理之判決。經查本件告訴人黃悟
    村已於九十年二月二十七日就過失傷害部分撤回告訴，有刑事撤回告訴狀在卷可
    稽，故關於被告甲○○過失傷害部分，因告訴人已撤回告訴，另諭知不受理判決
    。
四、據上論斷，應依刑事訴訟法第二百九十九條第一項前段、第三百零三條第三款，
    刑法第一百八十五條之三，修正後刑法第四十條第一項，刑法第七十四條第一款
    ，罰金罰鍰提高標準條例第二條，判決如主文。
本案經檢察官洪紹文到庭執行職務
中      華      民      國      九十      年      三      月    十五    日
                                    臺灣彰化地方法院刑事第三庭
                                        法      官   洪  志  賢
右正本證明與原本無異。
如不服本判決，應於判決送達後十日內向本院提出上訴狀( 須附繕本 )。
                                        法院書記官   洪  年  慶
中      華      民      國      九十      年      三      月    十九    日


司法院資訊處製作；財團法人民間司法改革基金會備份。
